【裁判字號】    98,訴,889
【裁判日期】    980527
【裁判案由】    藥事法
【裁判全文】
臺灣板橋地方法院刑事判決               98年度訴字第889號
公  訴  人  臺灣板橋地方法院檢察署檢察官
被      告  甲○○
                    （現於臺灣臺北看守所附設勒戒所觀察勒
上列被告因違反藥事法案件，經檢察官提起公訴（98年度偵字第
4459 號） ，因被告於本院準備程序中就被訴事實為有罪之陳述
，本院告知被告簡式審判程序之旨，並聽取當事人之意見後，由
本院裁定改依簡式審判程序進行，判決如下：
    主  文
甲○○明知為禁藥，而轉讓，處有期徒刑陸月；又明知為禁藥，
而轉讓，處有期徒刑陸月。應執行有期徒刑拾月。
    事    實
一、甲○○明知安非他命業經中央衛生主管機關明令公告列為禁
    藥，並為毒品危害防制條例所管制之第二級毒品，依法不得
    任意轉讓，竟基於轉讓禁藥安非他命之犯意，分別於98年1
    月上旬某日之上午某時及同日下午某時，在臺北縣土城市○
    ○路67巷8 弄8 號4 樓住處，轉讓足供1 次施用量之安非他
    命各1 次予其妹陳柔靜施用。嗣於98年1 月18日晚上7 時40
    分許，在上址為警查獲，始悉上情。
二、案經臺北縣政府警察局土城分局報告臺灣地方法院檢察署檢
    察官偵查後起訴。
    理  由
一、查本案被告甲○○所犯並非死刑、無期徒刑、最輕本刑為3
    年以上有徒刑之罪或高等法院管轄第一審案件，而其於準備
    程序進行中，被告先就被訴事實為有罪之陳述，經法官告知
    簡式審判程序之旨，並聽取公訴人及被告之意見後，本院認
    適宜改依簡式審判程序進行，爰依刑事訴訟法第273 條之1
    第1 項、第284 條之1 之規定，由本院裁定進行簡式審判程
    序，合先敘明。
二、上揭犯罪事實，業據被告於本院審理時坦承不諱，核與證人
    陳柔靜於警詢及偵查中證述情節大致相符，並有照片7 張、
    臺北縣政府警察局土城分局搜索、扣押筆錄暨扣押物品目錄
    表在卷可稽（見98年度偵字第4459號卷第19至22、24至27、
    30至33頁），足認被告自白與事實相符，應堪採信。本案事
    證明確，被告犯行堪以認定，應依法論科。
三、按安非他命係屬毒品危害防制條例第2 條第2 項第2 款所規
    定之第二級毒品，且安非他命前業經行政院衛生署於69年1
    2 月8 日公告列入藥物藥商管理法第16條第1 款（即現行藥
    事法第22條第1 項第1 款）之禁藥管理，嗣於79年10月9 日
    雖再以衛署藥字第904142號公告，列入麻醉藥品管理條例（
    現行管制藥品管理條例）第2 條第4 款所定之「化學合成類
    麻醉藥品」管理，並明定於管制藥品管理條例第3 條所指「
    管制藥品」（即藥事法第11條之管制藥品）及毒品危害防制
    條例第2 條第2 項第2 款之第二級毒品，但上開列入禁藥之
    管理並未解除，則轉讓安非他命即同時受藥事法及毒品危害
    防制條例之規範。再按藥事法第83條第1 項法定刑為7 年以
    下有期徒刑，得併科新臺幣500 萬元以下罰金，較毒品危害
    防制條例第8 條第2 項之法定刑為重，並為毒品危害防制條
    例之後法，且毒品範圍包括影響精神物質與其製品，而藥事
    管理，非僅止於藥品之管理，另毒品未必係經公告之禁藥，
    禁藥亦未必為毒品，是毒品危害防制條例與藥事法二者，尚
    無必然之特別法與普通法關係，故除有轉讓之第二級毒品達
    毒品危害防制條例第8 條第6 項所定之一定數量，經依法加
    重後之法定刑較藥事法第83條第1 項之法定刑為重之情形外
    ，因藥事法第83條第1 項為後法，且為重法，應優先適用藥
    事法處罰（臺灣高等法院暨所屬法院94年法律座談會刑事類
    提案第8 號研討結果、最高法院96年度臺上字第3582號判決
    意旨參照）。查本件被告轉讓安非他命予陳柔靜之重量各僅
    足供1 次施用，顯未逾行政院訂定發布之「轉讓持有毒品加
    重其刑之數量標準」第2 條第2 款規定之淨重10公克以上，
    並無毒品危害防制條例第8 條第6 項規定加重其刑之情形，
    故應優先適用藥事法處罰。是核被告所為，均係犯藥事法第
    83條第1 項之轉讓禁藥罪；其持有安非他命之低度行為，均
    為轉讓之高度行為所吸收，不另論罪。又被告所犯2 次轉讓
    禁藥罪間，犯意各別，行為互殊，應予分論併罰。
四、爰審酌被告轉讓第二級毒品予他人，足以助長吸毒歪風，並
    戕害他人身心，兼衡被告犯罪之動機、目的、手段、所轉讓
    之數量非鉅及犯罪後坦承犯行，態度尚佳等一切情狀，分別
    量處如主文所示之刑，併定其應執行之刑，以示懲儆。至扣
    案之安非他命殘渣袋2 個、吸食器1 組、玻璃球1 個，雖係
    被告所有，惟均與本案被告轉讓禁藥予陳柔靜之犯行無關，
    業據被告供承在卷（見本院卷第33頁反面），是均不於本案
    併予宣告沒收銷燬或沒收，附此敘明。
據上論斷，應依刑事訴訟法第273 條之1 第1 項、第299 條第1
項前段，藥事法第83條第1 項，刑法第11條前段、第51條第5 款
，判決如主文。
本案經檢察官鄭潔如到庭執行職務。
中    華    民    國    98    年     5    月    27    日
                  刑事第十五庭  法  官  錢衍蓁
上列正本證明與原本無異。
如不服本判決，應於判決送達後10日內敘明上訴理由，向本院提
出上訴狀 (應附繕本) ，上訴於臺灣高等法院。其未敘述上訴理
由者，應於上訴期間屆滿後20日內向本院補提理由書「切勿逕送
上級法院」。
                                書記官  劉靜慧
中    華    民    國    98    年    5     月    27    日
附錄本案論罪科刑法條全文
藥事法第83條
明知為偽藥或禁藥，而販賣、供應、調劑、運送、寄藏、牙保、
轉讓或意圖販賣而陳列者，處7 年以下有期徒刑，得併科新臺幣
5 百萬元以下罰金。
犯前項之罪，因而致人於死者，處7 年以上有期徒刑，致重傷者
，處3 年以上12年以下有期徒刑。
因過失犯第1 項之罪者，處2 年以下有期徒刑、拘役或科新臺幣
30萬元以下罰金。
第 1 項之未遂犯罰之。


司法院資訊處製作；財團法人民間司法改革基金會備份。
